# 查找一段话的出处，谢谢

提问人：denghaifu 时间：2014-04-07 23:33:43
根据企业会计准则讲解（ 2008 ），企业持有的非同一控制下企业合并产生的对子公司的长期股权投资，在首次执行日及执行新会计准则后，按照原制度核算的股权投资借方差额的余额，在原股权投资差额的剩余摊销年限内平均摊销，计入合并利润表相关的投资收益项目，尚未摊销完毕的余额在合并资产负债表中作为“其他非流动资产”列示。
企业会计准则讲解（ 2008 ）中是否有这段话，具体在哪里？

回答人：chenyiwei
这段话最早在 2007 年 2 月 1 日的《企业会计准则实施问题专家工作组意见》中出现过：
二、问：企业持有的非同一控制下企业合并产生的对子公司的长期股权投资，在首次执行日及执行新会计准则后，按照《企业会计制度》及投资准则（以下简称"原制度"）核算的股权投资借方差额的余额如何处理？ 答：企业持有的非同一控制下企业合并产生的对子公司的长期股权投资，按照原制度核算的股权投资借方差额的余额，在首次执行日应当执行《企业会计准则第 38 号--首次执行企业会计准则》的相关规定。 上述对子公司投资的股权投资借方差额的余额，执行新会计准则后，在编制合并财务报表时应区别情况处理： （一）企业无法可靠确定购买日被购买方可辨认资产、负债公允价值的，应将按原制度核算的股权投资借方差额的余额，在合并资产负债表中作为商誉列示。 （二）企业能够可靠确定购买日被购买方可辨认资产、负债等的公允价值的，应将属于因购买日被购买方可辨认资产、负债公允价值与其账面价值的差额扣除已摊销金额后在首次执行日的余额，按合理的方法分摊至被购买方各项可辨认资产、负债，并在被购买方可辨认资产的剩余使用年限内计提折旧或进行摊销，有关折旧或摊销计入合并利润表相关的投资收益项目；无法将该余额分摊至被购买方各项可辨认资产、负债的，可在原股权投资差额的剩余摊销年限内平均摊销，计入合并利润表相关的投资收益项目，尚未摊销完毕的余额在合并资产负债表中作为"其他非流动资产"列示。 企业合并成本大于购买日应享有被购买方可辨认净资产公允价值份额的差额在首次执行日的余额，在合并资产负债表中作为商誉列示。
但这种方法只能用于“能够可靠确定购买日被购买方可辨认资产、负债等的公允价值，但无法将购买日被购买方可辨认资产、负债公允价值与其账面价值的差额分摊至被购买方各项可辨认资产、负债”的情况，这种情况在实务中非常少见。

提问人：会计人员 ABC 时间：2014-04-26 22:47:07
陈老师，目前这个规定还有效吗？
另外《 2010 年度讲解》讲道： 首次执行日企业持有的对联营企业及合营企业长期股权投资，应当按照《企业会计准则第 38 号——首次执行企业会计准则》的规定，对其账面价值进行调整。即存在股权投资借方差额的，应当将长期股权投资的账面余额作为首次执行日的认定成本。对于该股权投资借方差额，执行新准则后计算确认投资收益时，应当在享有或分担被投资单位净损益的基础上，扣除按原股权投资差额的剩余摊销年限直线摊销的股权投资借方差额。 对于这个要求前面所讲的非同一控制下合并产生的投资借方差额规定差不多。 我想问一下，对于这种联营企业和合营企业具有投资借方差额的，也还要按剩余的投资年限继续分摊借方差额吗？
即假设有 700 万借方差额，投资年限还有 7 年， 以后 7 年中，每年还要摊销 100 万投资借方差额到投资收益科目的借方。 上述要求与准则的权益法中初始投资成本大于所享有的净资产时不摊销有矛盾之处吧，为什么要有这种规定呢？ 谢谢了！

回答人：chenyiwei
专家工作组意见没有正式的法律效力（因此无所谓现在是否已经失效的问题），而且可以看到它所针对的是对子公司的投资。 对合营联营企业的权益法投资在首次执行日的股权投资借差的处理是在解释 1 号第七条中规定的，至今仍有效。这是针对首次执行日之前即已取得的权益法投资的特殊衔接规定，不适用于在首次执行日之后取得的对合营联营企业的长期股权投资。与“准则的权益法中初始投资成本大于所享有的净资产时不摊销”自然存在不一致之处，但将其放在“特殊的首次执行日衔接处理规定”的特殊背景下应该还是容易理解的。